【裁判字號】    90,交上易,1244
【裁判日期】    900904
【裁判案由】    過失傷害
【裁判全文】
臺灣高等法院臺南分院刑事判決          九十年度交上易字第一二四四號      Ｇ
      上  訴  人
      即  被  告  甲  ○  ○
右上訴人因過失傷害案件，不服臺灣嘉義地方法院九十年度交易字第五三號中華民國
九十年五月十八日第一審判決（起訴案號：臺灣嘉義地方法院檢察署九十年度偵字第
三三七號），提起上訴，本院判決如左：
      主      文
上訴駁回。
      事      實
一、甲○○於民國八十九年七月十九日下午四時四十五分許，駕駛車牌號碼ＳＨ－七
    ○四六號自小客車，沿嘉北公路由雲林縣北港鎮（公訴人誤為嘉義縣北港鄉）往
    嘉義市方向行駛，於行經嘉義縣太保市○○里○○路○段九十號前劃有雙黃線之
    道路，應注意設有禁止迴車標誌或劃有分向限制線，禁止超車線、禁止變換車道
    線之路段，不得迴車，且汽車迴車前，應暫停並顯示左轉燈光或手勢，看清無來
    往車輛，並注意行人通過，始得迴轉，及應採取必要之安全措施，而依當時情事
    ，並無不能注意之情形，竟疏未注意而在劃有雙黃線之禁止迴車路段迴車，亦未
    暫停並顯示燈光或手勢，又未看清來往車輛及注意車前狀況，即貿然迴車，致使
    當時由乙○○沿嘉北公路由嘉義往北港方向行進所騎乘之ＭＩＳ－○二○號重型
    機車不及閃避，二車發生碰撞，乙○○人車倒地，造成乙○○受有頭部外傷併腦
    震盪、左膝擦傷、第一腰椎壓迫性骨折併脊髓神經壓迫等傷害。
二、案經乙○○訴由嘉義縣警察局水上分局報請臺灣嘉義地方法院檢察署檢察官偵查
    起訴。
      理      由
一、訊據上訴人即被告甲○○，對其於右揭時地與告訴人發生車禍之事實供承不諱，
    惟辯稱：告訴人沒在機車道行駛，沒注意車前狀況，超速、無照駕駛且沒戴安全
    帽，亦有過失云云。
二、惟查：
（一）右揭犯罪事實業據告訴人乙○○於警訊、偵訊及原審法院審理中指訴稽詳，又
      有道路交通事故調查表一份、現場照片六張、診斷證明書二張在卷可資佐證。
（二）按設有禁止迴車標誌或劃有分向限制線，禁止超車線、禁止變換車道線之路段
      ，不得迴車；汽車迴車前，應暫停並顯示左轉燈光或手勢，看清無來往車輛，
      並注意行人通過，始得迴轉，道路交通安全規則第一百零六條第二款及第五款
      均定有明文，被告於上開路段迴車時，自應注意上述規定。而依道路交通事故
      調查報告表所載，當時日間光線、路面無缺陷、無障礙、視距良好等情，並無
      被告不能注意之情事，再者被告駕駛汽車，本應注意車前狀況，隨時採取必要
      之安全措施，竟在劃有雙黃線之禁止迴車路段迴車，亦未暫停並顯示燈光或手
      勢，又未看清來往車輛及注意車前狀況，致撞及由告訴人所騎乘遵向行駛之機
      車，造成告訴人受有上開傷害，其行為顯有過失，且其過失行為與傷害結果間
      顯具因果關係。
（三）原審院依職權函送台灣省雲嘉南車輛行車事故鑑定委員會鑑定，該會參酌前揭
      卷證資料亦認定「甲○○（被告）駕駛自小客車，於劃有分向限制路段，左轉
      迴車不當，為肇事原因；乙○○（告訴人）無肇事因素」，此有該會之之鑑定
      報告在卷可考。
（四）本件告訴人雖有無照駕駛及沒戴安全帽之交通違規情狀，惟僅屬應否受行政罰
      鍰之問題，與本件交通事故之發生並無相當因果關係，是否有駕駛執照或戴安
      全帽，僅可能影響告訴人之車禍損傷及民事求償之範圍，並不影響交通事故之
      是否發生及刑事責任之是否成立。
（五）又依本件被告貿然在劃有雙黃線之禁止迴車路段迴車，亦未暫停並顯示燈光或
      手勢，又未看清來往車輛及注意車前狀況，且依該調查報告表及照片所示，被
      告所駕駛之自小客車迴轉已衝出對向之慢車道，而車頭復將撞及路燈，足見縱
      使告訴人在機車道行駛，亦無從即時注意車前狀況而採取必要之安全措施，是
      以被告所辯，顯不可採，其聲請再送台灣省車輛行車事故覆議鑑定委員會覆議
      ，因無從解免被告之過失刑責，爰未再送覆議。從而，本件罪證明確，被告過
      失傷害犯行洵堪認定。
三、核被告甲○○所為，係觸犯刑法第二百八十四條第一項前段之過失傷害罪。原審
    以被告罪證明確，因依刑法第二百八十四條第一項前段、第四十一條第一項前段
    、罰金罰鍰提高標準條例第一條前段、第二條第一項，並審酌被告犯罪之動機、
    目的、犯罪時所受之刺激、犯罪之手段、犯人之生活狀況、品行、智識程度、犯
    人與被害人平日之關係、犯罪所生之危險或損害、犯罪後之態度等一切情狀，判
    處被告以有期徒刑二月，並諭知如易科罰金以三百元折算一日之標準。本院經核
    認事用法，俱無不合，量刑亦稱充當，被告上訴意旨，徒托空言指摘原判決不當
    ，非有理由，應予駁回。
本案經檢察官許仲瑩到庭執行職務。
中    華    民    國      九十      年      九      月        四        日
      臺灣高等法院臺南分院刑事第六庭
                                      審判長法官  楊    明    章
                                            法官  顏    基    典
                                            法官  徐    宏    志
右正本證明與原本無異。
不得上訴。
                                      法院書記官  李    梅    菊
中    華    民    國      九十      年      九      月        五        日
附錄：本判決論罪科刑法條：
刑法第二百八十四條第一項：
因過失傷害人者，處六月以下有期徒刑、拘役或五百元以下罰金，致重傷者，處一年
以下有期徒刑、拘役或五百元以下罰金。


司法院資訊處製作；財團法人民間司法改革基金會備份。
